【裁判字號】    99,交聲,98
【裁判日期】    990608
【裁判案由】    違反道路交通管理處罰條例聲明異議
【裁判全文】
臺灣雲林地方法院交通事件裁定          99年度交聲字第98號
移送機關即
原處分機關  交通部公路總局嘉義區監理所雲林監理站
代  表  人  乙○○
異  議  人
即受處分人  甲○○
上列異議人即受處分人因違反道路交通管理處罰條例案件，對於
交通部公路總局嘉義區監理所雲林監理站於民國99年4 月13日所
為之裁決處分（原處分案號：雲監裁字第裁72-Z00000000號）聲
明異議，本院裁定如下：
    主  文
原處分關於吊扣駕駛執照拾貳個月部分撤銷。
前項撤銷部分，吊扣甲○○普通小型車駕駛執照拾貳個月。
    理  由
一、原處分意旨略以：異議人即受處分人甲○○於民國99年4 月
    7 日凌晨0 時25分許，駕駛車牌號碼3V-7809 號自用小客貨
    車，行經雲林縣大埤鄉國道一號高速公路南向247 公里處時
    ，因酒後駕車經警當場測得其呼氣酒精濃度達每公升0.53毫
    克，並掣單舉發，嗣交通部公路總局嘉義區監理所雲林監理
    站（下稱原處分機關）認違規事實明確，乃於99年4 月13日
    ，依道路交通管理處罰條例第35條第1 項第1 款、第24條第
    1 項第2 款規定，以雲監裁字第裁72-Z00000000號裁處罰鍰
    新臺幣（下同）34,500元，吊扣駕駛執照12個月，並應參加
    道路交通安全講習。
二、聲明異議意旨則略以：異議人職業為送貨，吊扣駕照將使異
    議人無法謀生，請求另為適當裁定等語。
三、按汽車駕駛人飲用酒類或其他類似物後，其吐氣所含酒精濃
    度超過每公升0.25毫克，不得駕車；駕駛汽車經測試檢定酒
    精濃度超過標準，處汽車駕駛人罰鍰15 ,000 元以上60,000
    元以下，並當場移置保管該汽車及吊扣駕駛執照1 年，道路
    交通安全規則第114 條第2 款、道路交通管理處罰條例第3
    條第8 款、第35條第1 項第1 款分別定有明文。又汽車駕駛
    人，有違反同條例第35條第1 項規定之情形者，應接受道路
    交通安全講習，亦為道路交通管理處罰條例第24條第1 項第
    2 款所明定。次按94年12月14日修正前道路交通管理處罰條
    例第68條規定：「汽車駕駛人，因違反本條例及道路交通安
    全規則之規定，受吊扣或吊銷駕駛執照處分時，吊扣或吊銷
    其持有各級車類之駕駛執照」，其立法意旨，在於違規行為
    對道路交通秩序之維持及道路交通安全已生較大之影響，故
    規定吊扣或吊銷其持有各級車類之駕駛執照，以限制其繼續
    駕車行駛道路之權利，其係屬駕駛行為之限制，並不因所持
    駕駛執照種類不同而有所差異。然該條文於94年12月14日已
    修正為：「汽車駕駛人，因違反本條例及道路交通安全規則
    之規定，受吊銷駕駛執照處分時，吊銷其持有各級車類之駕
    駛執照」，並於95年3 月1 日施行，乃因舊法將違法或違規
    駕駛人所持有各級車類之駕駛執照一併吊扣或吊銷失之苛酷
    ，影響人民工作及生活甚鉅，故為上開修正。是依前開修正
    後道路交通管理處罰條例第68條規定，受吊扣駕駛執照處分
    時，不再吊扣其持有各級車類之駕駛執照，僅於受吊銷駕駛
    執照處分時，始吊銷其持有各級車類之駕駛執照，而限縮原
    條文之適用範圍，即受吊扣駕駛執照處分即不在本條規定適
    用之列。是依上開規定受吊銷駕照處分者，仍維持吊銷其持
    有各級車類之駕駛執照，至於受吊扣駕照處分者，則僅吊扣
    其違法或違規當時所駕駛車輛之駕駛執照，不再吊扣其持有
    各級車類之駕駛執照，其理甚明。
四、又按汽車駕駛執照分為下列各類：小型車普通駕駛執照、大
    貨車普通駕駛執照、大客車普通駕駛執照、聯結車普通駕駛
    執照、小型車職業駕駛執照、大貨車職業駕駛執照、大客車
    職業駕駛執照、聯結車職業駕駛執照、國際駕駛執照、輕型
    機器腳踏車駕駛執照、小型輕型機器腳踏車駕駛執照、普通
    輕型機器腳踏車駕駛執照、重型機器腳踏車駕駛執照、普通
    重型機器腳踏車駕駛執照、大型重型機器腳踏車駕駛執照，
    道路交通安全規則第53條定有明文。又汽車駕駛人取得高一
    級車類之駕駛資格者，應換發駕駛執照，並准其駕駛較低級
    車類之車輛，已領有大貨車駕駛執照者，得駕駛小型車、輕
    型機器腳踏車，道路交通安全規則第61條第1 項第3 款亦定
    有明文。
五、經查：
  (一)異議人於99年4 月7 日凌晨0 時25分許，酒後駕駛車牌號碼
    3V-7809 號自用小客貨車，行經雲林縣大埤鄉國道一號高速
    公路南向247 公里處時，因酒後駕車經警當場測得其呼氣酒
    精濃度達每公升0.53毫克，並掣單舉發，嗣原處分機機以雲
    監裁字第裁72-Z00000000號裁處罰鍰新臺幣（下同）34,500
    元，吊扣駕駛執照12個月，並應參加道路交通安全講習，此
    有內政部警政署國道公路警察局公警局交字第Z00000000號
    舉發違反道路交通管理事件通知單、原處分機關違反道路交
    通管理事件裁決書各1 份附卷可稽，復為異議人所未否認，
    堪以認定。
  (二)94年12月14日修正後道路交通管理處罰條例第68條既將「吊
    扣」之情形排除，依前揭說明，駕駛人受吊扣駕駛執照處分
    時，不再吊扣其持有之各級車類駕駛執照，故原處分機關於
    作成吊扣駕駛執照處分時，自應就行為人所應吊扣之駕駛執
    照種類予以限定，不能泛為裁罰吊扣「駕駛執照」，始符合
    依法行政原則及法條修正意旨。本件異議人目前領有普通大
    貨車駕駛執照（包括普通小型車駕駛執照），有汽車駕照基
    本資料1 份在卷可稽，原處分機關未審酌吊扣「駕駛執照」
    12個月所生之法律效果，將剝奪受處分人所持有之各級駕駛
    執照於12個月內之駕車行路資格及權利，使異議人於此期間
    內無法以駕駛大貨車為業，而與前開條文修正意旨有違，原
    處分逕為吊扣「駕駛執照」12個月部分之裁決，即難認允當
    ，亦與行政程序法第5 條法律明確性原則有違。本件異議人
    違規時既係駕駛自用小客貨車，其依法所受之處分自應為限
    制其駕駛自用小客貨車之權利，而應吊扣其普通小型車駕駛
    執照，始符該條文之修正意旨。至公路機關因汽車駕駛人取
    得高一級車類之駕駛資格者，應換發駕駛執照，並准其駕駛
    較低級車類之車輛，而已領有大貨車駕駛執照者，得駕駛小
    型車、輕型機器腳踏車的規定，而於實務上僅逐級核給汽車
    駕駛執照1 張，致持有普通大貨車駕駛執照者，因駕駛自用
    小客貨車違規，而須吊扣普通小型車駕駛執照時，產生技術
    層面之困難，惟行政機關本應時時因應法令之變更，而精進
    其行政執行成效，斷不得因技術層面之困難，而置相關法令
    於不顧，甚或逾越比例原則，是技術層面的問題，要難據為
    原處分並無不當之理由，併此敘明。
  (三)綜上所述，本件異議人雖有因酒後駕駛自用小客貨車之違規
    行為，原處分機關固得為吊扣異議人所持有之普通小型車駕
    駛執照之處分，然尚非得遽予吊扣其所持有之各級駕駛執照
    ，且如有吊扣汽車牌照或駕駛執照處分，主文欄亦應記明應
    受吊扣之汽車牌照或駕駛執照名稱、號碼及吊扣期間，乃原
    處分機關未予詳查，逕以道路交通管理處罰條例第35條第1
    項第1 款規定裁處異議人吊扣駕駛執照12個月，自有未洽，
    異議人之異議為有理由，爰撤銷原處分關於吊扣駕駛執照12
    個月之處分，並就該撤銷部分改諭知如主文所示之處罰，以
    為適法。
六、至道路交通管理處罰條例第68條雖經總統於99年5 月5 日以
    總統華總一義字第09900107731 號公布，除將現行有效條文
    列為第1 項外，並增列第2 項：「領有汽車駕駛執照之汽車
    駕駛人，除駕駛聯結車、大客車、大貨車外之非其駕駛執照
    種類之車輛，違反本條例及道路交通安全規則之規定，應受
    吊扣駕駛執照情形時，無因而肇事致人受傷或重傷者，記違
    規點數五點。但1 年內違規點數共達6 點以上或再次應受吊
    扣駕駛執照情形者，併依原違反本條例應受吊扣駕駛執照處
    分規定，吊扣其駕駛執照。」然該條文尚未生效，故本件裁
    罰仍應依99年5 月5 日修正前即現行有效之同條例第68條作
    為認定之依據，附此敘明。
七、據上論斷，應依道路交通管理處罰條例第87條第2 項、道路
    交通案件處理辦法第20條前段規定，裁定如主文。
中    華    民    國    99    年    6     月    8     日
                  交通法庭  法  官  黃楹榆
以上正本證明與原本無異。
如不服本裁定，應於裁定送達後5 日內向本院提出抗告狀（須附
繕本）。
                            書記官  高培馨
中    華    民    國    99    年    6     月    8     日

司法院資訊處製作；財團法人民間司法改革基金會備份。
